---
title: "Congreso mastozoología"
output: html_document
date: "2024-08-22"
---

```{r setup, include=FALSE}
knitr::opts_chunk$set(echo = TRUE)
library(tidyverse)
library(activity)
library(overlap)
library(purrr)
library(ggplot2)
library(glue)
library(gridExtra)
library(grid)
```

# Resumen

Los patrones de actividad diaria de los animales, es decir, cómo distribuyen su actividad a lo largo del día, están influenciados por la distribución en el espacio y el tiempo del riesgo asociado a distintos agentes de disturbio (e.g. depredación, competencia, influencia humana) que afectan el desempeño (e.g. estrés fisiológico) y la sobrevivencia de los organismos, resultando en un compromiso entre la mitigación de estos riesgos y la optimización del uso de recursos. Estos dos últimos factores (disponibilidad de recursos y riesgo) son espacial y temporalmente dinámicos, afectando el balance entre la obtención de recursos (i.e. forrajeo) y la reducción del riesgo. El presente estudio tiene como objetivo analizar el impacto de tres gradientes de estrés conspicuos (i.e. densidad poblacional humana, carga ganadera y actividad de perros domésticos) sobre los patrones de actividad de 4 pares de mamíferos silvestres cercanamente emparentados y con distinta flexibilidad ecológica (cérvidos; Axis xis y Subulo Gouazoubira, félidos; Leopardus geoffroyi y L. wiedii, los cánidos; Cerdocyon thous y Lycalopex gymnocercus, y los dasypodidos; Dasypus novemcintus y D. hybridus) en paisajes rurales localizados en 8 áreas protegidas en el sureste de Uruguay. Estas áreas varían en cuanto a su grado de naturalidad y diversidad ambiental, y se encuentran inmersas en entornos productivos que están en continuo desarrollo humano, lo que las expone a gradientes espaciales y temporales en el impacto de diversos estresores, como densidades variables de población humana, ganado bovino y presencia de perros, entre otros. Entre 2019 y 2023 se efectuaron relevamientos multiescala con diseño agregado, instalando más de 60 sistemas de registro automático (SRA) de 3 estaciones de fototrampeo (EFT) con un distanciamiento de 250- 650 m entre EFT y 2 km entre SR. En primer lugar, se exploraron los patrones diarios de actividad de cada especie, utilizando curvas de densidad de kernel (KDE) y considerando las posiciones del sol, contrastando cualitativamente cómo varía la actividad diaria de las especies en diferentes niveles de disturbio. Estos niveles se clasificaron en tres categorías por variable: sin disturbio, bajo y alto. Además, se calculó el coeficiente de solapamiento, el cual mide la similitud entre los diferentes KDE. Y por último, para determinar si las diferencias observadas en los coeficientes de solapamiento son estadísticamente significativas, se aplicó un método de remuestreo por bootstrap.

```{r cars}
load("datos_procesados_v4.RData")
data <- data %>% filter(sp %in% c("Ctho", "Lgym", "Lgeo", "Lwie", "Dnov", "Dsep", "Aaxi", "Mgou"))
```

```{r}
# Función para categorizar las variable y calcular las densidades
calculate_density <- function(data, var_name) {
  
  # Definir el punto de corte para las categorías
  half_value  <- max(data[[var_name]]) / 2

  # Crear una nueva columna para la categoría
  data <- data %>%
    mutate(cat = case_when(
      !!sym(var_name) == 0 ~ "0",
      !!sym(var_name) <= half_value ~ "< 50%",
      !!sym(var_name) >= half_value ~ "> 50%"
    ))

  # Extraer las horas solares para cada categoría
  dat_0 <- data %>% filter(cat == "0") %>% pull(solar)
  dat_below_50 <- data %>% filter(cat == "< 50%") %>% pull(solar)
  dat_above_50 <- data %>% filter(cat == "> 50%") %>% pull(solar)

  # Ajuste de la densidad para cada conjunto de datos, sólo si hay suficientes datos
  act_0 <- if(length(dat_0) > 1) fitact(dat_0) else NULL
  act_below_50 <- if(length(dat_below_50) > 1) fitact(dat_below_50) else NULL
  act_above_50 <- if(length(dat_above_50) > 1) fitact(dat_above_50) else NULL

  # Función para extraer pdf si es válido
  extract_pdf <- function(act_obj, category) {
    if (!is.null(act_obj) && inherits(act_obj@pdf, "matrix")) {
      data.frame(
        angle = act_obj@pdf[, "x"],
        density = act_obj@pdf[, "y"],
        category = category
      )
    } else {
      data.frame(
        angle = numeric(0),
        density = numeric(0),
        category = character(0)
      )
    }
  }

  # Extraer los pdf para cada categoría
  density_data_0 <- extract_pdf(act_0, "0")
  density_data_below_50 <- extract_pdf(act_below_50, "<50%")
  density_data_above_50 <- extract_pdf(act_above_50, ">50%")

  # Combinar los dataframes de densidad en uno solo
  density_data <- bind_rows(density_data_0, density_data_below_50, density_data_above_50)
  
  # Devolver tanto la tabla de densidad como la tabla original con la categoría
  return(list(
    density_data = density_data,
    categorized_data = data %>% select(!!sym(var_name), cat)
  ))
}

# Generalización para todas las especies y variables
generalized_density_data <- data %>%
  group_by(sp) %>%
  nest() %>%
  mutate(
    density_tr_btau_sys = map(data, ~ calculate_density(.x, "tr_btau_sys")),
    density_n_tech_sys = map(data, ~ calculate_density(.x, "n_tech_sys")),
    density_tr_cfam_sys = map(data, ~ calculate_density(.x, "tr_cfam_sys"))
  )

```


Breve explicación:

- Este código calcula densidades de actividad solar para diferentes especies de mamíferos en función de tres variables (tr_btau_sys, tr_cfam_sys, n_tech_sys).
- Categoriza las variables en tres grupos: _0, < 50%, y > 50%_.
- Obtiene los datos en _horario solar_ de cada categoría.
- Realiza el ajuste utilizando _kernels de densidad_.
- _Extracción de pdf_: Si el ajuste es válido (i.e., si la densidad es representada por una matriz), se extraen las coordenadas x y y del pdf que representa la densidad para la categoría dada.
- El objeto _generalized_density_data_ contiene las densidades calculadas para cada especie (sp) y para cada una de las tres variables (tr_btau_sys, tr_cfam_sys, n_tech_sys), estructuradas en forma de tablas anidadas.



```{r}
library(patchwork)

# Función para crear el gráfico
create_plot <- function(data, title, subtitle) {
  ggplot(data[[1]], aes(x = angle)) +
    geom_line(aes(y = density, color = category), size = 1) +
    scale_x_continuous(breaks = c(0, pi/2, pi, 3*pi/2, 2*pi), 
                       labels = c("00", "06", "12", "18", "24")) +
      labs(title = title, subtitle = subtitle,
         x = "Solar Time", y = "Density") +
    theme_minimal() +
    theme(panel.grid.minor = element_blank(),
          legend.title = element_blank(),
          legend.position = "top") +
    scale_color_manual(values=c("#CC6666", "#9999CC", "#FFB90F"))
    
}

# Lista para almacenar los gráficos combinados
plots <- list()

for (sp in 1:nrow(generalized_density_data)) {
  # Datos y títulos
  datasets <- list(
    list(generalized_density_data$density_tr_cfam_sys[[sp]], 
         "TR perros domésticos por sistema"),
    list(generalized_density_data$density_tr_btau_sys[[sp]], 
         "TR vacuno por sistema"),
    list(generalized_density_data$density_n_tech_sys[[sp]], 
         "Techos por sistema")
  )
  
  # Generar los gráficos individuales
  individual_plots <- lapply(datasets, function(data) {
    n_registros <- data[[1]][[2]] %>% 
      group_by(cat) %>% 
      summarise(n = n()) %>% 
      mutate(text = glue("{cat}={n}")) %>%
      pull(text) %>%
      paste(collapse = ", ") %>% 
      paste("n: ", .)
    
    create_plot(data[[1]], data[[2]], n_registros)
  })
  
  # Combinar los gráficos en un solo gráfico con 3 columnas
  combined_plot <- wrap_plots(individual_plots, ncol = 3) +
    plot_annotation(title = generalized_density_data[[1]][sp],
                    theme = theme(plot.title = element_text(size = 16, face = "bold"))) + plot_layout(axes = "collect")
  
  # Almacenar el gráfico combinado en la lista
  plots[[length(plots) + 1]] <- combined_plot
}
combined_plot


pdf("combined_plots.pdf", width = 20, height = 8)
for (i in seq_along(plots)) {
  print(plots[[i]])
}
dev.off()
```




